臺灣臺北地方法院民事判決　　　　　　 96年度家訴字第104號
原　　　告　乙○○
　　　　　　　　　　　　1
被　　　告　甲○○
訴訟代理人　楊國宏律師
複代理人　　鄭珮琪律師
上列當事人間請求履行離婚協議事件，本院於民國96年11月29日
言詞辯論終結，判決如下：
    主  文
被告應給付原告新台幣捌拾柒萬玖仟陸佰捌拾玖元及自民國九十
五年八月二十九日起至清償日止，按年息百分之五計算之利息。
原告其餘之訴駁回。
訴訟費用由被告負擔五分之三，餘由原告負擔。
    事實及理由
一、原告主張：兩造於離婚協議書第二條約定：「被告每月應給
    付原告每月三萬六仟元至長子李懋完成學業或足二十歲為止
    ，其撫養費並不包含李懋入學後之學費，並同意每兩年調升
    百分之十。」，惟被告自民國91年5 月30日兩造離婚起至95
    年5 月止共4 年時間，皆未依兩造離婚協議之約定，按時、
    足額給予兩造長子李懋之學習生活費用，並自95年5 月後迄
    今18個月未再負擔長子李懋任何學習等相關生活費用。查自
    91年6 月1 日起至95年8 月31日止，被告應支付長子李懋之
    扶養費合計0000000 元，扣除被告已支付之0000000 元，另
    加上原告為被告代墊之房貸等費用合計511852元及長子李懋
    之學費41927 元，被告尚積欠0000000 元如附件一所示，為
    此依兩造離婚協議書之約定及代墊之法律關係，提起本件訴
    訟，請求被告應給付原告0000000 元，及自支付命令送達翌
    日起至清償日止，按年息百分之五計算之利息。
二、被告則以：原告請求為被告代墊包含信用卡卡帳、房貸及手
    機費等費用共計511,852 元，惟被告實不復記憶何時委請原
    告代墊上開款項，此部分尚待原告舉證說明。又兩造離婚後
    ，雙方仍維持友好之關係，被告常親自接送幼子上下課，亦
    常讓原告帶幼子到家中吃飯團聚，原告母親生病亦曾由被告
    帶其至醫院就醫，94年中秋被告亦係在原告家中，與幼子及
    原告母親一同度過，故被告給付上開扶養費時，時常係以現
    金交付，亦無向被告索取簽收單據，原告遽然起訴向被告請
    求上開扶養費，被告有部分給付因限於現金支付存有舉證上
    困難。又被告分別於91年7 月15日給付6 萬元與19萬元予原
    告部分，原告於鈞院96年11月1 日審理中自認已收受此兩筆
    款項，惟抗辯此兩筆款項為被告依離婚協議第5 條約定，協
    議貼補原告房租用。按離婚協議書第5 條之約定：「簽訂本
    協議書之日起，乙方仍同意甲方居住於原住所，至原住所出
    售為止，屆時雙方另行協議由乙方代覓住處，並支付房租。
    」而原告嗣後並無另行租屋，而係搬回母親家中與其同住。
    被告當時亦無與原告另行租金貼補之協議。又由被告過去匯
    款紀錄可查，因被告音樂人隨性之天性，時常係資金足夠就
    匯款與原告，因此單次匯款額逾十萬紀錄亦有所在。足徵，
    被告當時匯此兩筆款項確係作為子女扶養費之用。又被告分
    別於91年8 月20日、91年9 月18日、91年10月4 日給付被告
    1 萬6 仟元、1 萬3 仟元、4 萬5 仟元部分，業經原告自認
    ，毋庸舉證。另被告於91年10月28日給付147,290 元，原告
    於鈞院96年11月1 日審理中已自認收受由訴外人林文洪所匯
    款款項無誤。又被告分別於91年11月19日、92年4 月27日、
    92年5 月14日、92年6 月5 日、92年7 月7 日、92年8 月4
    日、92年9 月4 日、92年10月6 日、93年3 月9 日分別給付
    原告18萬元、3 萬元、2 萬6 仟元、2 萬6 仟元、2 萬6 仟
    元、2 萬6 仟元、2 萬6 仟元、2 萬6 仟元、2 萬6 仟元部
    分，業經原告自認，毋庸舉證。又被告分別於93年3 月9日
    、93年4 月7 日、93年5 月7 日給付原告2 萬元、2 萬元與
    5 萬元部分，該三筆款項乃原告自銀行提款後，以現金方式
    交付，被告依循銀行帳簿之「循環性提款紀錄」，尚得以查
    知，僅提出被告銀行存款簿影本供鈞院審酌。當初交付此二
    筆金額時，皆有當時女友江美倫參與，惟礙於被告已與江美
    倫分手，實無法傳喚作證。又被告分別於93年5 月27日、93
    年6 月21日與93年9 月6 日分別給付原告2 萬2 仟元、2 萬
    6 仟元與4 萬元部分，業經原告自認，毋庸舉證。被告於93
    年9 月6 日給付4 萬元部分，該筆款項乃原告自銀行提款後
    ，以現金方式交付，被告依循銀行帳簿之「循環性提款紀錄
    」，得以查知，僅提出被告銀行存款簿影本供鈞院審酌。又
    被告分別於93年11月19日、93年11月23日分別給付原告3 萬
    元、10萬元部分，該二筆款項乃原告自銀行提款後，以現金
    方式交付，僅提出被告銀行存款簿影本供鈞院審酌。被告對
    於二筆款項匯款之所以仍記憶，係因原告於93年11月間，曾
    一再打電話予被告，告知長子生日將近等，請求被告支付款
    項，被告因資金不足無法馬上支付，原告甚至以提告做威脅
    ，被告只得於93年11月期間，向被告之三姐借款20萬元，扣
    除被告自己生活所需後，將款項分次匯予原告。被告分別於
    94年1 月10日、94年7 月4 日、94年8 月11日、94年9 月13
    日分別給付原告20萬元、3 萬6 仟元、3 萬元與1 萬8 仟元
    部分，業經原告自認，毋庸舉證。又被告於94年9 月18 日
    給付原告7 萬元部分，該筆款項乃原告與證人李王若函於該
    年度中秋節，同至原告母親家中渡過，當時係以現金方式交
    付，該筆經額亦原告自認。被告於94年10月18日給付原告4
    萬元部分，乃證人李王若函代被告以現金方式交付予原告。
    被告於94年11月4 日給付10萬元與原告部分，該筆款項乃證
    人李王若函代被告，在證人吳家璇陪同下，齊至原告母親家
    樓下，以現金方式交付予原告母親。被告分別於94年12月16
    日、95年1 月5 日、95年2 月8 日分別給付3 萬元、6 萬元
    與1 萬4 仟元予原告部分，業經原告自認，毋庸舉證。被告
    於95年2 月間給付原告2 萬8 仟元部分，乃證人李王若函向
    證人吳家璇借款，代被告以現金方式交付予原告，作為子女
    之保險費用。被告於95年3 月9 日、95年5 月分別給付3 萬
    元、6 仟元予原告，業經原告自認，毋庸舉證。被告目前可
    證明已給付一百一十幾萬元。而被告為音樂創作人，係以詞
    曲創作收受版稅為其唯一所得來源，於兩造離婚之際（91年
    5 月間），適逢流行音樂逢勃發展，是以當初所得尚稱充裕
    ；惟今日樂壇環境已非昔比，連帶嚴重影響被告收入所得。
    且被告唱作版權早已於87年6 月間賣予新力哥倫比亞音樂股
    份有限公司，相關版稅收入於簽約當時亦預先收受，迄今被
    告尚須創作12首音樂作品，始符合該契約約定，於契約期間
    縱有新創作，按契約規定亦須轉予新力哥倫比亞音樂股份有
    限公司，不得自行販售予他人。是以，被告今日所得支付自
    身家庭生活開銷，已屬艱困，每每收支無法平衡，尚須向親
    友借貸支應。訴外人李懋為被告親生子，舐犢情深無庸言喻
    ，原告雖依兩造間「離婚協議書」請求履行約定金額，為該
    金額之約定實為兩造所育李懋扶養費用負擔，衡李懋現僅為
    10歲幼童，斟酌生活必需及基本育樂費用，每月支出36,000
    元（該金額並未包含李懋入學學費）是否顯有過高之虞，值
    得斟酌！又被告所為給付，或唱片市場不景氣，MP3 下載普
    遍，盜版猖獗等，導致被告經濟拮据，亦因部分金額以現金
    方式交付，實舉證不易，故由卷內證據顯現，似未能如期按
    原協議書每月支付36,000元之扶養費用，惟總給付金額若按
    原告所列被為最保守估計為1,182,000 元，平均每月給付為
    23,176元，若係依被告所舉證金額更係遠於上述金額，衡以
    行政院主計處所頒佈台北縣每人每月平均消費額約19,000元
    ，縱以台北市為標準，每人每月平均消費額約24,000元，而
    被告所給付予年約10歲之幼子之扶養費，皆超過上該型政院
    主政處所頒佈之每人每月平均消費額，況由鈞院函調國稅局
    所得原被告之財力收入情形，原告之經濟狀況顯寬裕於被告
    甚鉅，懇請鈞院參酌上情，酌減被告扶養費用履行等語，資
    為抗辯。
二、原告主張兩造間曾有婚姻關係，育有一子李懋（86年生），
    兩造於91年5 月30日協議離婚，自91年6 月1 日起至95年8
    月31日止，被告依兩造離婚協議書第二條約定，應支付長子
    李懋之扶養費金額0000000 元及學費41927 元，被告曾有支
    付0000000 元（如附件一所示）之事實，業經原告提出離婚
    協議書、戶籍謄本、收據為證，被告對此並不爭執，自堪信
    為真實。至原告主張被告尚積欠原告0000000 元等情，則為
    被告所否認，並以前開情詞置辯。經查：
（一）被告主張除附件一所示已支付的金額0000000 元外，尚分
      別於91年7 月15日給付6 萬元與19萬元予原告作為子女扶
      養費部分。原告對於有收到該兩筆款項並不爭執，惟辯稱
      該兩筆款項係被告依兩造離婚協議書第5 條之約定，貼補
      原告房租用等語。查兩造於離婚協議書第5 條固約定：「
      簽訂本協議書之日起，乙方仍同意甲方居住於原住所，至
      原住所出售為止，屆時雙方另行協議由乙方代覓住處，並
      支付房租。」。而原告主張搬離原住所後，由父親委請其
      房屋租賃房客提前解約遷離，房屋經整修後，原告方才遷
      入，該二筆款項是轉給裝修公司，尚有不足等情，並自承
      當初有告知被告要搬到我媽媽的房子，房子還須另外裝修
      ，但沒講裝修費用要誰負擔等語。則被告匯予原告該二筆
      款項，既未與原告合意作為裝修費用使用，且裝修費用與
      兩造協議之房租有別，原告辯稱該兩筆款項係被告依兩造
      離婚協議書約定，貼補原告房租用，尚不可取。則被告辯
      稱91年7 月15日給付6 萬元與19萬元，係支付兩造之子李
      懋之扶養費，應從原告請求之款項中扣除，應為可取。又
      被告辯稱有於91年10月28日透過林文洪匯給原告147290
      元，另於95年2 月間，交付原告28000 元作為兩造之子之
      保險費等情，原告對此亦不爭執。從而，被告辯稱原告請
      求之扶養費，尚應扣除上述147290元及28000 元，亦為可
      取。
（二）被告另辯稱曾分別於93年3 月9 日、93年4 月7 日、93年
      5 月7 日給付原告2 萬元、2 萬元與5 萬元，於93年9 月
      6 日給付4 萬元，於93年11月19日、93年11月23日分別給
      付原告3 萬元、10萬元部分，該二筆款項乃原告自銀行提
      款後，以現金方式交付，被告依循銀行帳簿之「循環性提
      款紀錄」，得以查知，並提出被告銀行存款簿影本為證。
      惟此為原告所否認，查被告自銀行提款用途有多種可能，
      尚難遽此證明係被告交付原告作為兩造之子扶養費使用，
      被告辯稱應從原告請求之款項中扣除，自不足取。
（三）被告另辯稱曾於94年10月18日委託李王若函代被告以現金
      方式交付原告4 萬元，復於94年11月4 日委託李王若函代
      被告，在證人吳家璇陪同下，齊至原告母親家樓下，以現
      金方式交付予原告母親10萬元部分。惟此亦為原告所否認
      。查證人李王若函固到庭證稱：94年10月18日四萬元是我
      和被告交給原告的，我有標示在存摺上面等語。惟此為原
      告所否認，證人亦未提出存摺當時之標示以實其說，自難
      為有利被告之證明。又證人李王若函證稱：94年11月4 日
      十萬元是吳佳玹陪我交給原告的媽媽，那天我向吳佳玹調
      四萬元，吳佳玹到土地銀行領四萬元交給我，再陪我開車
      到原告家，連同我的六萬元放在信封裡，打電話叫原告媽
      媽下來在門口拿錢，是我下車交給原告媽媽的，我自己的
      存摺裡應該有紀錄，後來我們就去買聚會要用的東西了，
      因為被告叫我給原告十萬元，我沒有跟被告說家裡不夠錢
      ，那時因為被告剛領到版稅，被告約六個月才會拿到一筆
      錢，且我之前跟吳佳玹有調過很多次錢的記錄，那次我跟
      吳佳玹說是要給原告的錢等語。證人吳佳玹亦到庭證稱：
      我認識證人丙○○○七、八年了，她有時手頭不方便會向
      我借錢有次丙○○○向我借錢，我陪她開車到原告家樓下
      ，請原告媽媽下來拿錢，丙○○○有無下車我記不太清楚
      ，那時她跟我說她要幫忙湊錢給原告，她身上的錢不夠要
      向我調四萬元，那時我去銀行提款機提錢，那次是借她四
      萬元左右，現在沒有印象是哪一個存摺，後來她再開車來
      新店市公所捷運站載我去原告家，我沒看到她總共拿了多
      少錢給原告媽媽，印象中好像是直接把錢交給原告媽媽，
      不太記得原告媽媽有無點收，後來我們就去買聚會的東西
      了，我記得原告媽媽頭髮短短的個子不太高，我和丙○○
      ○之間的金錢往來沒有做記錄，這筆四萬元她已經還了，
      我陪她去付扶養費只有那一次，我印象中她跟我說她要湊
      十萬元給原告，開庭前丙○○○有問我記不記得這件事，
      我回憶也是有，所以答應出庭作證，這件事之後，丙○○
      ○還有向我調錢要付給原告，印象中是二、三萬元等語。
      惟原告母親顏麗珠否認有收到過李王若函所說的十萬元，
      且對於證人吳佳玹沒有印象等語。則證人吳佳玹既未看到
      其所稱丙○○○拿多少錢給原告母親，且二位證人均未提
      出存摺以實其說，而被告從94年1 月至94年9 月份，尚有
      每月支付扶養費，9 月18日並有預付情形，若如被告所陳
      11月4 日丙○○○又向吳佳玹借款以代理被告交付原告母
      親預付扶養費達10萬元，卻未要求原告母親點收，殊與常
      情不符，亦難為有利被告之認定。從而，被告辯稱有於94
      年11月4 日支付扶養費10萬元，亦不足取。至證人丙○○
      ○證稱95年2 月8 日在麻佈茶坊交給原告25000 元，並非
      14000 元部分，既與兩造之主張不符，亦不可取。
（四）被告另辯稱被告已支付之總金額若按原告所列最保守估計
      為1,182,000 元，平均每月給付為23,176元，若依被告所
      舉證金額更係遠於上述金額，衡以行政院主計處所頒佈台
      北縣每人每月平均消費額約19,000元，縱以台北市為標準
      ，每人每月平均消費額約24,000元，而被告所給付予年約
      10歲之幼子之扶養費，皆超過上該型政院主政處所頒佈之
      每人每月平均消費額，況原告之經濟狀況顯寬裕於被告甚
      鉅，而聲請法院酌減被告扶養費用部分。查被告既於離婚
      協議書承諾每月給付原告三萬六仟元至長子李懋完成學業
      或足二十歲為止，且不包含李懋入學後之學費，並同意每
      兩年調升百分之十等語，本應依約履行。且由卷內兩造稅
      務電子閘門財產所得調件明細表所示，被告於95年度財產
      所得達140 萬元，遠逾原告之44萬元，原告尚須負擔實際
      照護兩造之子之責，自難認兩造原約之扶養費有何顯失公
      平情事致有酌減之必要。
（五）原告另主張被告於91年7 月至11月至大陸期間，有請原告
      代為處理一些事情，並請原告代墊花旗信用卡費、房貸、
      手機費等，合計511852元（詳附件一所示），被告匯予原
      告的款項，有部份是清償上述原告代墊的款項，其餘才是
      支付小孩的扶養費等情，並提出原告存摺轉入被告之銀行
      帳號、手機帳號為證，經核相符，則被告之後匯予原告之
      款項，既未指明用途，原告主張應先扣抵原告為被告代墊
      之上述款項511852元，應為可取。
三、綜上所陳，原告依兩造離婚協議書之約定及代墊之法律關係
    ，請求自91年6 月1 日起至95年8 月31日止，被告應支付長
    子李懋之扶養費合計0000000 元、學費41927 元、原告為被
    告代墊之房貸等費用合計511852元，扣除被告已支付之
    0000000 元（0000000 ＋60000 ＋190000＋147290＋28000
    ＝0000000） 後，尚積欠之879689元（0000000 ＋41927 ＋
    000000－0000000 ＝879689），及自支付命令送達翌日即95
    年8 月29日起至清償日止，按年息百分之五計算之利息，為
    有理由，應予准許。逾此部分之請求，為無理由，應予駁回
    。
四、結論：本件原告之訴為一部有理由，一部無理由，依民事訴
    訟法第79條，判決如主文。
中　　華　　民　　國　　96　　年　　12　　月　　21　　日
                  家事庭法　官　李慈惠
以上正本係照原本作成。
如對本判決上訴，須於判決送達後20日內向本院提出上訴狀。
中　　華　　民　　國　　96　　年　　12　　月　　21　　日
                  　　　書記官　巫玉媛
